臺灣高等法院刑事判決
109年度侵上訴字第26號
上  訴  人  
即  被  告  陳穎融



選任辯護人  徐維宏律師(法扶律師)
上列上訴人即被告因妨害性自主案件，不服臺灣桃園地方法院10
6年度侵訴字第132號，中華民國108年11月22日第一審判決（起
訴案號：臺灣桃園地方檢察署106年度偵字第2325號），提起上
訴，本院判決如下：
    主      文
上訴駁回。 
    事實及理由
壹、證據能力方面
一、按被告以外之人於審判外之言詞或書面陳述，除法律有規定
    者外，不得作為證據，刑事訴訟法第159條第1項固定有明文
    ；惟被告以外之人於審判外之陳述，雖不符同法第159條之1
    至第159條之4之規定，而經當事人於審判程序同意作為證據
    ，法院審酌該言詞陳述或書面陳述作成時之情況，認為適當
    者，亦得為證據，同法第159條之5第1項亦定有明文。經查
    ，本件判決所引用之上訴人即被告乙○○以外之人於審判外之
    陳述，固或屬傳聞證據，惟公訴人、被告及其辯護人等對本
    院提示之卷證，均表示對於證據能力沒有意見而不予爭執（
    本院卷第180-181頁），且迄至言詞辯論終結前亦未再聲明
    異議，本院審酌上開證據資料製作時之情況，尚無違法不當
    或證明力明顯過低之瑕疵，亦認以之作為證據，應屬適當。
二、另本判決下列認定事實所引用之非供述證據，並無證據證明
    係公務員違背法定程序取得之證據，且與本件待證事實具有
    自然之關聯性，均得作為證據。
貳、實體方面
一、本案經本院審理結果，認第一審以被告乙○○係犯刑法第225
    條第1項之乘機性交罪，判處被告有期徒刑3年2月。經核認
    事用法、量刑均無不當，應予維持，並引用第一審判決書記
    載之事實、證據及理由（如附件）。
二、被告上訴意旨略以：
　㈠告訴人甲 於民國105年12月3日8時20分由證人杜淑芳開車載
    送離開被告之中壢租屋處，並於同日上午9時43分返抵住所
    ，嗣於上廁所時發現内褲上有精液，惟至同日下午18時33分
    仍使用臉書與被告對話，稱「我在睡覺欸==」、「我完全不
    記得那些片段」、「度度跟我說我才知道」，並要求被告不
    要將甲 之醜態對外張揚，甲 當時之情緒並無任何異狀。復
    於105年12月6日，被告與甲 之臉書對話紀錄中，被告雖曾
    向甲 道歉，惟並非承認乘機性交，而係為安撫甲  情緒及
    就甲 指稱服用證人杜淑芳所拿之避孕藥對身體很傷乙事道
    歉。然依證人杜淑芳於原審之證述，其並未拿避孕藥給甲 
    ，則被告與甲 臉書對話紀錄是否與事實相符而可證明被告
    為本件乘機性交犯行，顯有疑慮。
　㈡被告於警詢及偵訊中表示案發時係告訴人甲 主動拉被告的手
    去摸甲 胸部，且甲 另一隻手又摸並拉著被告的生殖器進入
    甲  陰道，是時被告意識模糊並和甲 發生性行為，性行為
    後雙方又一同至陽台抽菸。是依被告供述，本件係甲  對被
    告性交，而非被告對甲 性交，且甲 處於意識清楚狀態。被
    告與甲 就甲 於案發時之意識狀態，所陳互異。原審對於被
    告與甲 是否確有性交？係甲 對被告性交或被告對甲  性交
    ？甲 案發時之意識狀態是否不知抗拒？被告是否認識到甲 
    係處於因酒醉意識模糊而不知抗拒之狀態？均未調查釐清，
    亦未於判決理由内詳加論列說明。
　㈢依證人杜淑芳證詞，其左耳聽力雖有受中耳炎之影響，但右
    耳聽力並未喪失。其稱案發時被告房間及格局都很小，起床
    聲音及身體體感有明顯感受，是時被告房內非常安靜，無奇
    怪的聲音及異狀，且甲 當日所著牛仔長褲並非鬆垮，不易
    脫落至大腿或膝蓋附近；其回頭時亦未發現被告用左手摀住
    甲 嘴巴，甲 亦未與其對上眼，並向其求救；甲 於車上雖
    向其表示好像有做愛的感覺，惟其建議可立即至醫院檢查或
    報警時，遭甲 拒絕；其亦未與甲 購買避孕藥等語。故若如
    甲  所述遭被告性侵之過程，不可能不製造任何聲響，證人
    杜淑芳卻未察覺任何異狀；況甲 睡醒後，並未立即向證人
    杜淑芳表示遭被告性侵並立即奪門而出，反神態自若至被告
    租屋處陽台抽菸，則被告與甲 是否確曾發生甲 所述之乘機
    性交事實，顯非無疑。況甲 之反應實與遭受性侵害被害人
    之反應不符，甲 所陳更與證人杜淑芳之證詞矛盾，具有瑕
    疵。
  ㈣又案發時另一在場之證人張家維亦供述其先在被告房内電腦
    桌前使用電腦打電動，直至105年2月3日7時許始躺在地板入
    睡，在此之前被告房内並無任何異狀，其入睡後亦未聽到任
    何聲音，則本案案發時間、被告與甲 是否確曾性交及被告
    是否有甲 陳述之乘機性交行為等？均有疑問。
  ㈤依卷附106年3月21日内政部警政署刑事警察局鑑定書之鑑定
    結果：被害人外陰部棉棒、陰道深部棉棒，未檢出足資比對
    結果，無法與涉嫌人乙○○比對，則被告是否有將生殖器插入
    甲 陰道，並射精在甲 體内，顯有疑問，自不能排除甲  内
    褲上之液體係其個人之分泌物。
  ㈥稽諸上開說明，告訴人甲 之陳述與被告之供述及案發時全程在場之證人杜淑芳、張家維之證詞不符，具有瑕疵，原審判決遽認告訴人之陳述並無瑕疵，具有高度可信性，並援引被告舆甲 之臉書對話紀錄、證人杜淑芳、張家維之證詞作為補強證據，並認定被告意識狀態清楚，有認事用法之違誤。
　㈦依被告所提出之李錦明儀測服務有限公司之測謊報告（見本
    院卷第103至136頁），被告就所測問題：「⒈那天（105/12/
    3）你有沒有用生殖器放入甲 的陰道？（答：沒有。）⒉那
    天（105/12/3）在床上，你有沒有用生殖器放入甲 的陰道
    ？（答：沒有。）」，並無說謊反應，可見被告並未對甲 
    乘機性交。
三、然依下列說明，被告上訴理由尚不足採：
  ㈠證人甲 於偵查中證稱：當時我在被告家中喝了7杯混酒，我
    喝醉後，被告及證人張家維扶我上床睡覺，但我不知被告與
    證人張家維的睡覺位置；當時我頭很暈，感覺有東西進入我
    的陰道，但不知道是手還是生殖器；翌日在回家路上，我有
    跟杜淑芳說我好像被性侵，她覺得我在作夢，我回到家後，
    看到內褲有分泌物，是精液的味道等語（偵查卷第50頁至第
    51頁），復於原審審理中證稱：當時我喝了6、7杯酒，我很
    暈，意識非常模糊，被告及證人張家維扶我到房間休息，我
    記得當時我在跟那時喜歡的人即「洋洋」講電話，後來就沒
    有意識了；我穿的褲子是低腰的有點鬆，感覺褲子和內褲一
    起被拉下來，身體有被入侵，但不知他是用手還是生殖器進
    入我的生殖器，當時我意識很模糊，沒有辦法抵抗，因為頭
    實在太暈了，之後就繼續睡著；在回家路上，我有跟杜淑芳
    說我有沒有可能被性侵，因為她說她都在房間，沒有離開，
    不可能，直到回家上廁所，才發現內褲有精液，於是跟杜淑
    芳說，後來我有去問張家維要被告的本名及基本資料，張家
    維問我，我才跟他說我有遭被告性侵等語（原審卷二第36頁
    至第40頁）。經核告訴人前開證述，有關案發當日，其在被
    告住處飲酒後因酒醉而意識模糊，感覺遭手或陰莖進入陰道
    ，並於返家後，發現內褲留有精液等主要基本事實，前後所
    述一致，並無重大矛盾之處，應非憑空虛構。況告訴人甲  
    與被告僅係普通朋友，無任何夙怨、糾紛，應無甘冒偽證、
    誣告之風險，虛捏不堪之受害情節，誣指被告入罪之動機與
    必要。復再佐以證人杜淑芳於原審審理時證述：我跟告訴人
    甲 自被告住處離開，上車關門後，甲 就馬上跟我說她覺得
    怪怪的，但甲 無法確定發生什麼事，只說感覺有做愛的感
    覺，文雅一點說就是性侵。甲 回家後，又跟我說內褲有分
    泌物，我有建議甲  報警或去醫院檢查，但甲 當時怕爸媽
    發現或把事情鬧大，所以拒絕我的提議，又說她已經洗澡了
    還驗的出精液嗎等語（原審卷二第55頁及背面、第64頁至第
    66頁）；及證人張家維於偵查及原審審理中證稱：案發後甲
     有來找我問被告的名字，說好像有被被告性侵，我有去問
    被告，被告說是甲 用手摸他的生殖器，後來才發生性行為
    等語（偵查卷第59頁背面；原審卷二第67頁背面、第69頁背
    面）等語，顯見甲 於案發當日雖因酒醉意識模糊，但仍感
    覺遭手或陰莖進入陰道，並於搭乘證人杜淑芳所駕駛之車輛
    返家途中即告知證人杜淑芳遭被告性侵情事，嗣返家後，發
    現內褲留有精液而再度告知證人杜淑芳，並向證人張家維陳
    述被告對其性侵，並詢問被告之真實姓名，證人張家維詢問
    被告後，被告亦坦承確有發生性行為乙節。再告訴人甲 雖
    於案發當日下午仍使用臉書與被告對話，告訴人甲  表示只
    是回應被告等語（原審卷二第48頁背面至第49頁），此無礙
    於甲 於案發時因酒醉意識模糊，仍感覺遭手或陰莖進入陰
    道，返家後，發現內褲留有精液而確認遭性侵之事實認定。
　㈡被告於案發後數日即105年12月7日至警局接受員警詢問時即
    自承：當時甲 在我房間內發酒瘋，直到接近凌晨5時，甲 
    就冷靜下來，躺在我的床上睡覺，我也躺在她的旁邊睡，睡
    到一半時，她拉我的手去摸她的胸部，另一手摸我的生殖器
    ，我就和她發生性行為等語（偵查卷第9頁至第10頁背面）
    ，復於偵訊中供稱：當時我睡在甲 的旁邊，甲 有拉我的手
    去摸她的胸部，另一手拉我的生殖器進入她的陰道，她只有
    性行為的小聲呻吟，沒有說話等語（偵查卷第63頁至第64頁
    ）。再徵諸被告與告訴人於臉書之對話內容，告訴人就當日
    發生何事詢問被告，被告表示「我簡單說，一開始我幫你扶
    上去後我就轉身，然後你拉我手，去摸，結果就靠過來，後
    面就那樣了…我也有問題，可是你口中一直喊羊羊（洋洋）
    ，別難過了，我很愧疚」，又告訴人問被告為何不戴保險套
    時，被告表示「我對不起，我不是故意的，我會寄一點補品
    給你」等情，此有上開臉書對話紀錄內容在卷可佐（原審卷
    一第49頁至第58頁，並詳見原判決附件所示），足見被告確
    於案發時地，其意識狀態清楚，惟甲 口中發出囈語，所稱
    之對象為「洋洋」，而非被告，知悉甲 因酒醉而不知抗拒
    之情形下，仍對甲 為性交行為，此節亦經被告於警詢及偵
    訊時坦認在卷，已如前述。
　㈢至證人杜淑芳於案發時雖全程待在房間內，並證述沒有聽見
    奇怪的聲音及察覺異狀，亦無甲 所指與其對上眼，發出求
    救訊息之情等語，惟被告自承其對甲 為性交行為時，甲  
    有性行為的小聲呻吟，沒有說話，且甲 口中一直喊喜歡男
    生（洋洋）的名字，已如前述，是證人杜淑芳雖證述沒有聽
    見奇怪的聲音及察覺異狀，亦未發現甲 的求救訊息云云，
    無礙於被告之乘機性交犯行。況證人杜淑芳於案發時並非一
    同在床上睡覺，而係坐在床尾前方之電腦桌前（案發現場空
    間格局及相關人位置圖見偵查卷第15頁），於原審審理時亦
    證稱案發時其左耳罹患中耳炎，且左耳完全無聽力，右耳聽
    力亦較弱等語（原審卷二第57頁背面），是證人杜淑芳於案
    發時確有未能察覺或聽見異常狀態或聲音之可能，自不得以
    此推認被告未為本件乘機性交犯行。另證人張家維雖亦證稱
    當時沒有聽任何聲音，惟證人張家維當時係在床旁之地板上
    休息（同上之案發現場空間格局及相關人位置圖），其亦自
    承當天睡很沉（偵查卷第59頁背面），而被告自承其對甲  
    為性交行為時，甲 有性行為的小聲呻吟，甲 既處於酒醉而
    無法抗拒之情形，未能大聲呼救，已如前述，是證人張家維
    當時未聽聞聲響，亦難認悖於常情，並據此作為有利於被告
    之認定依據。
  ㈣甲  於案發後至敏盛綜合醫院接受疑似性侵害事件驗傷診斷
    並採集檢體，經送内政部警政署刑事警察局鑑定後，經該局
    於106年3月21日以刑生字第1060006390號鑑定書函覆，鑑定
    結果稱因未能檢出足資比對之DNA-STR型別。故無法與被告
    比對（偵查卷第46頁），惟此係因告訴人甲 係於案發後（1
    2月3日）後2日（12月5日）始前往醫院接受性侵害驗傷診斷
    ，期間已沐浴、沖洗，故無法檢出足資比對檢體。然依卷內
    相關證據資料，仍足以認定本件被告乘機性交之犯行，是上
    開内政部警政署刑事警察局鑑定書，無足作為有利於被告之
    認定依據。
　㈤被告另以其於109年1月31日至李錦明儀測服務有限公司測謊
    室進行測謊，對所測問題：「⒈那天（105/12/3）你有沒有
    用生殖器放入甲 的陰道？（答：沒有。）⒉那天（105/12/3
    ）在床上，你有沒有用生殖器放入甲 的陰道？（答：沒有
    。）」，均無不實反應，據此主張被告並無說謊云云。惟測
    謊鑑驗是就受測人對相關事項詢答，對應其神經、呼吸、心
    跳等反應而判斷，鑑驗結果有時也因受測人生理、心理因素
    而受影響，其結果未具有全然的準確性。鑑驗結果固可作為
    審判參考，但非屬判斷的唯一及絕對依據，鑑驗結果是否可
    採，仍應由法院斟酌取捨。測謊結果能證明犯罪事實達於如
    何的程度，屬於併同全部卷證判斷的證明力的問題（最高法
    院88年度台上字第5791號判決意旨參照）。而如前述，被告
    於警詢、偵訊均自承有與甲 發生性行為，而將其陰莖插入
    甲 陰道等情（偵查卷第9頁背面、第10頁、第63頁背面），
    且與卷內前述證據相符，足見被告於警、偵訊之自白應堪採
    信。而上開被告自行提出之李錦明儀測服務有限公司之測謊
    鑑定報告，針對被告有無將其生殖器放入甲 陰道乙節，回
    答「沒有」，竟無不實反應，明顯與卷內證據資料不符，毫
    無可採。況本院依被告所請，另委請法務部調查局對被告實
    施測謊，經該局施測後，未能獲致明確生理反應圖譜，而無
    法研判被告有無說謊等語，與上開被告所提出之李錦明儀測
    服務有限公司測謊鑑定報告無法合致，此有該局109年5月8
    日調科參字第10903156070號函在卷可參（本院卷第153頁）
    ，益徵上開被告所提出之李錦明儀測服務有限公司測謊鑑定
    報告無從為有利被告之認定。至被告請求本院函請法務部調
    查局將生理反應圖譜轉送內政部刑事警察局鑑識科判讀，或
    再由內政部刑事警察局為測謊鑑定，本院認本件事證已明，
    被告之調查證據聲請並無必要，附予敘明。
四、綜上所述，被告前開辯詞，難為本院所採用，且其上訴意旨
    契置原判決明白論斷於不顧，仍空言否認犯行，而無理由，
    應予駁回。
據上論斷，應依刑事訴訟法第373條、第368條，判決如主文。
本案經檢察官古御詩起訴，被告上訴後，由檢察官李豫雙到庭執
行職務。
中　　華　　民　　國　　109 　年　　7 　　月　　23　　日
                  刑事第十五庭審判長  法  官  劉興浪
                                      法  官  林怡秀
　　　　　　　　　　　　　　　　　　  法  官  古瑞君
以上正本證明與原本無異。
如不服本判決，應於收受送達後20日內向本院提出上訴書狀，其
未敘述上訴之理由者並得於提起上訴後20日內向本院補提理由書
（均須按他造當事人之人數附繕本）「切勿逕送上級法院」。
                                      書記官  林君縈
中　　華　　民　　國　　109 　年　　7 　　月　　23　　日
附錄本案論罪科刑法條全文：
中華民國刑法第225條第1項
對於男女利用其精神、身體障礙、心智缺陷或其他相類之情形，
不能或不知抗拒而為性交者，處3年以上10年以下有期徒刑。 
附件：
臺灣桃園地方法院刑事判決           106年度侵訴字第132號
公  訴  人  臺灣桃園地方檢察署檢察官
被      告  乙○○
選任辯護人  徐維宏律師（法律扶助）
上列被告因妨害性自主案件，經檢察官提起公訴（106年度偵字
第2325號），本院判決如下：
    主    文
乙○○犯乘機性交罪，處有期徒刑參年貳月。
    犯罪事實
一、乙○○於民國105年12月2日晚上11時30分許，與友人杜淑芳、
    張家維及代號0000-000000女子（85年3月生，姓名年籍詳卷
    ，下稱甲 ）等人，相約在桃園市○○區○○街00巷0 號6樓之乙
    ○○租屋處內聊天、飲酒，甲 因情感問題而心情不佳，並藉
    酒澆愁，於翌（3）日（原起訴書記載13日，經檢察官當庭
    更正）凌晨4、5時許，因酒醉吵鬧而經乙○○、張家維將甲 
    攙扶至房間床上休息，張家維則躺在床上旁之地板睡覺，杜
    淑芳則趴睡在上開床尾之電腦桌上，乙○○則睡躺在甲 右側
    ，乙○○於甲 睡覺時，聽見甲 叫喚其心儀之男性朋友即「洋
    洋（音同）」，竟基於乘機性交之犯意，利用甲  泥醉而不
    知抗拒之際，以其陰莖插入甲  陰道，對甲 性交得逞。嗣
    因甲 清醒返家後，發覺內褲上沾有精液，以通訊軟體臉書
    質問乙○○後報警處理。
二、案經甲 訴由桃園市政府警察局中壢分局報告臺灣桃園地方
    檢察署檢察官偵查起訴。
    理    由
壹、證據能力部分：
一、證人即告訴人甲 於警詢之證述，無證據能力：按被告以外
    之人於審判外之言詞或書面陳述，除法律有規定者外，不得
    作為證據，刑事訴訟法第159條第1項定有明文。查證人甲  
    於警詢之證述，係在審判外所為，且無刑事訴訟法第159條
    之3規定得例外作為證據之事由，被告乙○○及其辯護人於準
    備程序中表示不同意該審判外之警詢證述作為證據（見本院
    卷一第21頁反面），揆諸前揭規定，上開證人於警詢時之證
    述無證據能力。
二、本判決所引用之供述、非供述證據，除上開說明部分外，檢
    察官、被告及其辯護人均未爭執證據能力，且經本院於審理
    期日提示予當事人而為合法調查（見本院卷一第21頁反面、
    第47頁反面、卷二第70至73頁），本院依證據排除法則審酌
    各該證據，亦無違背法定程序取得或其他不得作為證據之情
    形，認均有證據能力。
貳、實體方面：
一、認定犯罪事實所憑之證據及理由：
    訊據被告乙○○固坦承有於上開時、地與甲 等人飲酒之事實
    ，惟矢口否認犯行，辯稱：我當時意識不清楚，我不可能會
    對甲 做這事情，我大概於1、2個月後仔細回想，我當時我
    的內褲有精液的痕跡，應該是夢遺云云（見本院卷一第19頁
    反面、卷二第73頁及反面），辯護人則辯護略以：甲 的指
    述前後矛盾，且當時房間內尚有杜淑芳、張家維，他們2 人
    尚未聽聞屋內有何異狀，且甲 稱被告射精在其體內，但鑑
    定結果未採到被告之精液或DNA，應無發生性交行為，又被
    告筆錄所述，係指甲 酒後亂性對被告不當的行為，而精神
    鑑定報告未確認甲 創傷後壓力症候群之症狀與案發事實有
    因果關係，被告未涉犯乘機性交犯行等情（見本院卷二第74
    頁及反面）。經查：
  (一)被告於105年12月2日晚上11時30分許，與證人即友人杜淑
      芳、張家維及告訴人甲 等人，相約在桃園市○○區○○街00
      巷0號6樓之被告租屋處內聊天、飲酒，告訴人因情感問題
      而心情不佳，並藉酒澆愁，於翌（3）日凌晨4、5時許，
      因酒醉吵鬧而經被告及證人張家維將告訴人攙扶至房間床
      上休息，證人張家維則躺在床上旁之地板睡覺，證人杜淑
      芳則趴睡在上開床尾之電腦桌上，被告則睡躺在告訴人右
      側等情，業據被告於本院準備程序時供承不諱（見本院卷
      一第19頁反面至第21頁），並經證人即告訴人甲 於偵查
      及本院審理中證述歷歷（見偵卷第50至52頁、本院卷二第
      36至50頁反面），且有證人杜淑芳、張家維於警詢、偵查
      及本院審理之證述等可佐（杜淑芳部分見偵卷第11至12頁
      反面、第58至59頁、本院卷二第53至66頁；張家維部分見
      偵卷第13至14頁反面、第59至60頁、本院卷二第66至69頁
      反面），復有告訴人繪製現場圖附卷可參（見偵卷第15頁
      ），此部分事實，堪信屬實。
  (二)被告確有為上揭犯罪事實欄所示之時間、地點，對甲 為
      性交行為：
　　　被告於105年12月7日警詢中供稱：當時甲 在我房間內發
      酒瘋，直到接近凌晨5時，甲 就冷靜下來，躺在我的床上
      睡覺，我也躺在她的旁邊睡，睡到一半時，她拉我的手去
      摸她的胸部，另一手摸我的生殖器，我就和她發生性行為
      等語（見偵卷第9至10頁反面），復於106年4月12日偵查
      中供稱：當時我睡在甲  的旁邊，甲 有拉我的手去摸她
      的胸部，另一手拉我的生殖器進入她的陰道，她只有性行
      為的小聲呻吟，沒有說話等語（見偵卷第63至64頁），且
      證人張家維於偵查及本院審理中證稱：案發後甲 有來找
      我問被告的名字，說好像有被被告性侵，我有去問被告，
      被告說是甲 用手摸他的生殖器，後來才發生性行為等語
      （見偵卷第59頁反面、本院卷二第67頁反面、第69頁反面
      ），復有證人即告訴人甲  於偵查及本院審理中之證述可
      佐（證述內容可見下開(四)1.之說明），佐以被告與告訴
      人於臉書對話時，告訴人就當日發生何事詢問被告，被告
      表示「我簡單說，一開始我幫你扶上去後我就轉身，然後
      你拉我手，去摸，結果就靠過來，後面就那樣了…我也有
      問題，可是你口中一直喊羊羊（洋洋），別難過了，我很
      愧疚」，又告訴人問被告為何不戴保險套時，被告表示「
      我對不起，我不是故意的，我會寄一點補品給你」等情，
      此有上開臉書對話紀錄內容可佐（詳細對話內容如附件所
      示，見本院卷一第49至58頁），足見被告確有於上揭犯罪
      事實欄所示之時間、地點，對甲 為性交行為，其嗣於本
      院審判程序中翻供改辯上詞，前後明顯不一、自相矛盾，
      且辯稱我於1、2個月後仔細回想，當時我的內褲有精液的
      痕跡，應該是夢遺云云，惟被告於偵訊之時間為106年4月
      12日，距離案發達4個月之久，如被告於1、2個月後仔細
      回想出上情，理應於檢察官訊問時如實供承，顯見被告上
      開辯稱當日案發係夢遺及鑑定結果未採到精液或DNA，應
      無發生性交行為云云，顯屬推託卸責之詞，均無理由。
  (三)被告對甲 為性交行為時，被告之意識是清楚：
      證人杜淑芳於本院審理中證稱：當日除了我以外，大家都
      有喝酒，告訴人酒醉，我與被告都有一起安慰她，直到她
      睡著，因為張家維是睡地板，被告去幫張家維處理棉被或
      枕頭，被告也有叫我上床睡覺，問我要不要抱枕，被告當
      時的精神狀況是可以辨識事情等語（見本院卷二第56頁反
      至57頁、第61頁反面），證人張家維於本院審理中證稱：
      當天我有喝酒，我的意識是清楚的，被告的意識也是清楚
      的等語（見本院卷二第66頁反面），佐以被告對告訴人為
      性交、撫摸過程及告訴人於性交時之表現（喊洋洋），嗣
      後均能回憶如前（見上開臉書對話紀錄），足見被告對甲
        為性交行為時，並非處於泥醉狀態，反而意識清楚，且
      能關照證人張家維、杜淑芳，並知悉對甲 性交行為之過
      程，是被告辯稱當時意識不清楚云云，洵無可採。
  (四)告訴人於被告對之為性交行為時，已處於泥醉而不知抗拒
      之狀態：
    1.證人甲 於偵查中證稱：當時我在被告家中喝了7杯混酒，
      我喝醉後，乙○○、張家維有扶我到床上睡覺，但我不知乙
      ○○、張家維的睡覺位置，當時我頭很暈，但有感覺有東西
      進入我的陰道，但不知道是手還是生殖器，翌日在回家路
      上，我有跟杜淑芳說我好像被性侵，她覺得我好像在作夢
      ，我回到家後，看到內褲有分泌物，是精液的味道等語（
      見偵卷第50至51頁），復於本院審理中證稱：當時我喝了
      6、7杯酒，我很暈，意識非常模糊，乙○○、張家維有扶我
      到房間休息，我記得當時我在跟那時喜歡的人即「洋洋」
      講電話，後來就沒有意識了，因為我穿的褲子是低腰的有
      點鬆，有感覺褲子和內褲一起被拉下來，身體有被入侵，
      但不知他是用手還是生殖器進入我的生殖器，當時我意識
      很模糊，沒有辦法抵抗，因為頭實在太暈了，之後就繼續
      睡著，在回家路上，我有跟杜淑芳說我有沒有可能被性侵
      ，因為她說她都在房間，沒有離開，不可能，直到回家上
      廁所，才發現內褲有精液，於是跟杜淑芳說，後來我有去
      問張家維要被告的本名及基本資料，張家維問我，我才跟
      他說我有遭被告性侵等語（見本院卷二第36至40頁），經
      核告訴人前開證述，有關案發當日，其在被告住處飲酒後
      因酒醉而意識模糊，感覺遭手或陰莖進入告訴人陰道，並
      於返家後，發現內褲留有精液等主要基本事實，前後所述
      一致，並無重大矛盾之處，應非憑空虛構。又告訴人其餘
      於證述之內容或有些許扞格，然此部分屬細節性、非認定
      被告究竟有無為前開性侵害告訴人之主要情節描述，並不
      影響本院前揭認定被告確實有乘機對告訴人因酒醉而不知
      抗拒之情況下為性交犯行之心證，自不得執此逕謂告訴人
      證述有此枝節上或有不相一致之情事，而全盤否定其證言
      之真實性。復以告訴人於偵查及本院審理到庭均以證人身
      分具結以擔保其證詞之真實性及憑信性，況以告訴人之智
      識程度，亦當瞭解偽證、誣告之刑責非輕，且案發時告訴
      人與被告僅為朋友關係，尚無何夙怨、糾紛，應無甘冒偽
      證、誣告之風險，虛捏不堪之受害情節，誣指被告入罪之
      動機與必要，其證詞內容具高度可信性。
    2.證人杜淑芳於本院審理中證稱：當時告訴人已酒醉，並發
      酒瘋，後來應該有睡著等語（見本院卷二第53頁反面至54
      頁），且經證人甲  證述如前，佐以告訴人於臉書中詢問
      被告「我摸你的時候，你明知道我已經喝酒醉了，而且我
      醉之前我也有說，我不能再喝了…為什麼逼我喝之後，還
      要這樣對我」等情，並經被告表示「我沒有逼你，我只能
      道歉，我錯了，對不起…我也無法多說什麼，我太衝動了…
      我無話可說」等情（見附件之臉書對話紀錄），足見告訴
      人於被告對之為性交行為時，已處於泥醉而不知抗拒之狀
      態。是被告辯稱係甲  酒後亂性對被告不當的行為云云，
      顯屬卸責之詞，亦無可採。
  (五)至本院囑託衛生福利部桃園療養院為告訴人實施精神鑑定
      ，經上開療養院於108年4月11日實施精神鑑定，鑑定結果
      「告訴人事發後符合創傷壓力症候群之診斷，目前經治療
      ，症狀部分改善。影響個案創傷後的壓力症狀表現的因素
      是多元的，壓力事件的本質，並非決定個案是否發生創傷
      後壓力症候群的唯一要素。本次鑑定相關壓力事件可能為
      105年12月被性侵一事，然鑑定時已與事發相隔有2年以上
      時間，是否105年12月被性侵一事為唯一造成告訴人病症
      之【創傷事件】或有其他原因，於澄清及回溯案發當時之
      臨床資料會有其限制與困難」等情，有上開精神鑑定報告
      書在卷可考（見本院卷二第8至13頁），是上開鑑定結果
      雖認告訴人事發後符合創傷壓力症候群之診斷，惟因鑑定
      與案發時間已隔2年以上，而對於是否有其它原因造成存
      有疑慮，此鑑定報告既存有利於被告之可能性，應為有利
      被告之認定，故上開鑑定報告書不為本院認定被告有罪之
      證據，附此敘明。
  (六)綜上，本案案發時，被告處於清醒且在告訴人處於泥醉而
      不知抗拒之狀態下，即逕將其陰莖插入告訴人之陰道內，
      被告之行為該當乘機性交之構成要件無訛，被告上開所辯
      ，均無足採信。本案事證明確，被告犯行堪以認定，應依
      法論科。
二、論罪科刑：
  (一)按對於男女利用其精神、身體障礙、心智缺陷或其他相類
      之情形，不能或不知抗拒而為性交者，刑法第225條第1 
      項設有處罰之規定。其所謂相類之情形，係指被害人雖非
      精神、身體障礙、心智缺陷，但受性交時，因昏暈、酣眠
      、泥醉等相類似之情形，致無同意性交之理解，或無抗拒
      性交之能力者而言（最高法院98年度台上字第5038號、99
      年度台上字第1239號判決意旨參照）。被告利用告訴人陷
      於泥醉不省人事而不知抗拒之際，對告訴人為性交行為，
      核係犯刑法第225條第1項之乘機性交罪。
  (二)爰以行為人之責任為基礎，審酌被告為滿足一己之私慾，
      竟漠視他人之身體及性自主權，利用告訴人處於泥醉而不
      知抗拒之狀態下，對告訴人為性交行為，足以造成告訴人
      心理上難以磨滅之陰影及傷害，影響對告訴人之身心健康
      及人格發展，嚴重違背善良風俗，對社會產生負面影響，
      行為殊值非難，所為實不足取；考量被告未與告訴人和解
      及獲得告訴人原諒、被告之素行（詳臺灣高等法院被告前
      案紀錄表所示）、犯罪動機、目的、手段、所生損害程度
      ，犯後否認犯行之態度（此乃被告基於防禦權之行使而為
      辯解，本院不得以此作為加重量刑之依據，但此與已坦承
      全部犯行之被告相較，自無從在量刑予以減輕，以符平等
      原則）；兼衡被告自陳之教育、職業等情之智識程度及生
      活、經濟狀況等一切情狀暨預防需求，量處如主文所示之
      刑。
據上論斷，應依刑事訴訟法第299 條第1 項前段，刑法第225 條
第1 項，判決如主文。
本案經檢察官古御詩偵查起訴，檢察官楊朝森到庭執行職務。
中    華    民    國      108   年    11  月    22    日
                  刑事第十庭審判長法  官  蕭世昌
                                  法  官  洪瑋嬬
                                  法  官  紀榮泰
以上正本證明與原本無異。
如不服本判決應於收受判決後10日內向本院提出上訴書狀，並應
敘述具體理由。其未敘述上訴理由者，應於上訴期間屆滿後20日
內向本院補提理由書(均須按他造當事人之人數附繕本)「切勿逕
送上級法院」。
                                  書記官  陳俐蓉
中    華    民    國   108    年    11    月    22    日
　
附錄本案論罪科刑法條全文：
中華民國刑法第225條第1項
對於男女利用其精神、身體障礙、心智缺陷或其他相類之情形，
不能或不知抗拒而為性交者，處3年以上10年以下有期徒刑。
　
附件：
（0000-00-00 0：20）
被  告：到家說一下＝＝
告訴人：嗯嗯
被  告：不要亂度度喔@@開車很危險
告訴人：好唷
　
（0000-00-00 0：43）
告訴人：到了唷
　
（0000-00-00 00：33）
被  告：（比讚）
告訴人：？
被  告：我睡到現在-,-
告訴人：豬ㄇ
被  告：也不想想誰--
告訴人：？？
告訴人：乾
告訴人：我都聽不懂我在講啥
被  告：肝~
告訴人：而且我以為我睡著ㄌ欸
被  告：你就87
告訴人：我一直淺意（易）識（事）裡
告訴人：我在睡覺欸= =
被  告：一-一...
告訴人：我完全不記得那些片段
告訴人：度度跟我說我才知道
      ：
      ：
      ：
被  告：睡到10點回家
告訴人：恩恩
告訴人：我先去洗澡
被  告：OK
　
（0000-00-00 00：44）
告訴人：你是不是對我做什麼，如果你誠實的話我們還是朋友，
        如果不誠實的話又是另一回事了，這件事情現在只有我
        、你、杜杜知道，如果你不希望傳開，就誠實說。
告訴人：你自己做什麼你應該知道吧？
　
（0000-00-00 00：37）
被  告：我知道
被  告：對不起
被  告：我當然希望我們還是朋友，可是我也要解釋。
　
（0000-00-00 0：31）
告訴人：？
被  告：我在外面，等等回你
被  告：你那天
被  告：拉我的手……
被  告：其實我覺得講開就好……
告訴人：？
告訴人：不是你吃虧你當然覺得講開就好
告訴人：我喝醉，你是我朋友，你不覺得你的責任應該是保護我
        嗎
被  告：對不起，我不會了
告訴人：就算我拉你的手，我根本無意識，這你應該很清楚吧
被  告：你直接摸我那貼過來＝＝…
被  告：我沒有爭辯的意思
告訴人：難道你沒先碰我？
被  告：我只是跟你說明一下當下狀況
告訴人：那為什麼偏偏在眾人沒發現的情況下這樣？
告訴人：我無意識還能這麼聰明！？
被  告：我只是說明狀況
被  告：然後當下你口中喊洋洋
告訴人：你還嗚住我嘴巴不是嗎
告訴人：是回家才發現
告訴人：我問杜杜的
被  告：我沒話說
被  告：我是真的蠻愧疚的…
告訴人：難道你不怕這樣出事嗎
被  告：…
告訴人：我昨天講到手在抖
告訴人：我說我很難相信朋友這樣對我
告訴人：但杜杜回的也讓我很心寒我就不說了
被  告：我很抱歉…
被  告：不會有下次了
被  告：我希望我們還是朋友…
告訴人：出事你要負責嗎
被  告：恩…
      ：
      ；
      ；
　
（0000-00-00 00：58）
告訴人：我睡不著，動不動就想哭，很崩潰，想找人說，怎麼辦
告訴人：我一直有陰影跟恐懼（嚇）…我不知道該找什麼辦法讓
        自己心情平復點…我有朋友跟我說，因為我對於當時的
        情況完全不知情…所以事後知道理所當然的會非常焦慮
        跟憂鬱…這樣的情緒很反差，所以拜託你（妳）行行好
        ，把事發當時的情況都告訴我好不好…不然我一直陷在
        那個陰影之下…我不知道生活該怎麼過…你（妳）就當
        幫幫我，讓我知道當時的情況到底是怎麼樣…我只是想
        死也明白一點我到底發生什麼事情…
告訴人：不要跟杜杜說…我怕她對我發脾氣…我發生這種事…我
        不想讓她連內容都知道…
被  告：好
被  告：找時間打給你
　
（0000-00-00 00：26）
被  告：在嗎！
　
（0000-00-00 0：37）
告訴人：有事留言吧，我累了
被  告：呃
被  告：我說一下而已（說），不然明天跟你說
被  告：說完你應該會比較好一點
告訴人：打字吧，我明天看
告訴人：身體非常不舒服
被  告：呃我覺得用講的吧，你明天有空密我
被  告：快去休息
被  告：不舒服先休息
被  告：晚安
告訴人：我到現在都還在哭，怎麼講話？
被  告：嗯基本上
被  告：我簡單說
被  告：一開始我幫你扶上去後我就轉身
被  告：然後你拉我手
被  告：去摸
被  告：結果就靠過來
被  告：後面就那樣了…
被  告：我也有問題，可是
被  告：你口中一直喊羊羊（洋洋）
被  告：別難過了= =我很愧疚
告訴人：你說
告訴人：那為什麼
告訴人：我摸你的時候，你明知道我已經喝酒醉了，而且我醉之
        前我也有說，我不能再喝了…為什麼逼我喝之後，還要
        這樣對我
被  告：我沒有逼你
被  告：我
被  告：我只能道歉，我錯了，對不起…
被  告：我也無法多說什麼
被  告：我太衝動了…我無話可說
被  告：我也沒辦法說什麼…
告訴人：那那樣為什麼不戴保險套，你不知道杜杜隔天拿（那）
        避孕藥給我吃，那對我的身體有多受傷嗎……我們不是
        朋友嗎
被  告：我…
被  告：對不起，我不是故意的，我會寄一點補品給你
被  告：對不起…
被  告：蝴蝶，我還想把你當朋友，這次的事情
被  告：我的錯，我…很抱歉
被  告：不會有下次了…
告訴人：我認真問你…這件事情，就你自己的意願嗎……只有你
        嗎……那天晚上他們都在…杜杜也在，為什麼你還敢這
        樣…而且到底是誰嗚住我的嘴巴…
被  告：什麼意思
告訴人：為什麼我明明醉了，你還要跟我發生關係
告訴人：旁邊都沒人看到知道嗎……
被  告：對不起
被  告：沒人…
被  告：……
被  告：你…
被  告：有跟其他人說嗎
      ：
      ；
      ；